臺灣桃園地方法院民事裁定
                 111年度監宣字第33號
聲  請  人  魏麗兒  
相  對  人  魏許秀珍


關  係  人  魏淑娟  
  
上列當事人間聲請監護宣告事件，本院裁定如下：
    主　  文
宣告魏許秀珍（女、民國00年0月0日出生）為受監護宣告之人。
選定魏麗兒（女、民國00年00月00日出生）為受監護宣告人魏許
秀珍之監護人。
指定魏淑娟（女、民國00年0月00日出生）為會同開具財產清冊
之人。
聲請程序費用由受監護宣告人魏許秀珍負擔。
    理    由
一、本件聲請意旨略以：聲請人為相對人之女；相對人自民國10
    0年10月20日起因失智，已至因精神障礙或其他心智缺陷，
    致不能為意思表示或受意思表示，或不能辨識其意思表示之
    效果，為此依民法第14條第1 項、第1110條、家事事件法第
    164 條規定，聲請准對相對人為監護宣告。並選定聲請人為
    監護人、關係人魏淑娟為會同開具財產清冊之人。若鈞院認
    相對人尚未達可宣告監護之程度，則請依民法第14條第3 項
    、第15條之1第1 項、家事事件法第177 條之規定為輔助宣
    告。提出中華民國身心障礙證明影本、戶籍謄本、親屬系統
    表、同意書等為證。
二、「對於因精神障礙或其他心智缺陷，致不能為意思表示或受
    意思表示，或不能辨識其意思表示之效果者，法院得因本人
    、配偶、四親等內之親屬、最近一年有同居事實之其他親屬
    、檢察官、主管機關或社會福利機構之聲請，為監護之宣告
    。」，民法第14條第1 項定有明文。又「法院應於鑑定人前
    ，就應受監護宣告之人之精神或心智狀況，訊問鑑定人及應
    受監護宣告之人，始得為監護之宣告。但有事實足認無訊問
    之必要者，不在此限。」、「鑑定應有精神科專科醫師或具
    精神科經驗之醫師參與並出具書面報告。」，家事事件法第
    167 條第1 項、第2 項定有明文。再「法院為監護之宣告時
    ，應依職權就配偶、四親等內之親屬、最近一年有同居事實
    之其他親屬、主管機關、社會福利機構或其他適當之人選定
    一人或數人為監護人，並同時指定會同開具財產清冊之人。
    」、「監護宣告之裁定，應同時選定監護人及指定會同開具
    財產清冊之人，並附理由」、「法院為前項之選定及指定前
    ，應徵詢被選定人及被指定人之意見。」，亦分別為民法第
    1111條第1 項、家事事件法第168 條第1 項及第2 項所明定
    。
三、經查，聲請人為相對人之女，有戶籍謄本在卷可憑，依前揭
    規定，得為本件之聲請。次查法院應於鑑定人前，就應受監
    護宣告之人之精神或心智狀況，訊問鑑定人及應受監護宣告
    之人，始得為監護之宣告。但有事實足認無訊問之必要者，
    不在此限。鑑定應有精神科專科醫師或具精神科經驗之醫師
    參與並出具書面報告，家事事件法第167 條第1 項、第2 項
    分別定有明文。依聲請人所提出相對人之中華民國身心障礙
    證明，其上記載相對人係極重度障礙等級，因認無在鑑定人
    前訊問相對人之必要。相對人經鑑定人即周孫元診所醫師周
    孫元就相對人鑑定結果，依相對人之個人史及相關史、生活
    狀況及現在身心狀態、理學檢查、精神狀態檢查等項鑑定，
    認：相對人頭部無異常。可以自主呼吸。兩眼閉。四肢沒有
    活動。脖子僵硬。四肢肌肉萎縮，關節僵硬，雙手冰冷，雙
    腳垂足。在鑑定過程中，相對人均臥床。無法站立，無法行
    走。意識昏迷，雙眼閉，衣著乾淨。眼睛無法注視鑑定醫師
    ，詢問相對人，無言語回應，也沒有睜眼。請相對人閉眼、
    舉手，沒有任何反應。思考流程，內容皆無法評估。判斷力
    、定向感，短期記憶皆無法配合完成評估。大小便失禁，需
    使用尿布。個人衛生完全需他人協助才能維持。進食方面由
    鼻胃管餵食。無經濟活動能力。無社交活動能力。相對人符
    合阿茲海默氏病(ICD-lO-CM編碼G30.1)之診斷。因此心智缺
    陷，致其為意思表示、受意思表示及辨識意思表示效果之能
    力，均已達不能之程度等語，有周孫元診所111年3月14日函
    及所附精神鑑定報告書等在卷可稽。是相對人已達不能為意
    思表示、受意思表示或不能辨識其意思表示效果之程度，爰
    依法宣告相對人為受監護宣告之人。本院審酌聲請人為相對
    人之女為相對人至近親屬，表明願意擔任相對人之監護人，
    且相對人之子女魏淑娟、魏月霞、魏月嬌亦均表示同意，有
    同意書在卷可稽，因認由聲請人擔任相對人之監護人，應無
    不當，爰依前揭規定，選定聲請人為相對人之監護人。聲請
    人既經本院選定為相對人之監護人，自應依民法第1112條之
    規定，負責護養療治相對人身體及妥善為財產管理職務。
四、關於指定會同開具財產清冊之人部分，聲請人聲請指定魏淑
    娟為會同開具財產清冊之人，本院審酌魏淑娟為相對人之女
    ，表明願意擔任會同開具財產清冊之人，且相對人之女魏月
    霞、魏月嬌亦表示同意，有同意書在卷可佐，因認由魏淑娟
    擔任會同開具財產清冊之人，亦無不當，爰依前揭規定，指
    定魏淑娟為會同開具財產清冊之人。又依民法第1113條準用
    同法第1099條及第1099條之1 規定，於監護開始時，監護人
    即聲請人，應會同魏淑娟於2 個月內開具財產清冊並陳報法
    院，監護人於財產清冊開具完成並陳報法院前，對於相對人
    之財產，僅得為管理上必要行為。
五、依家事事件法第164條第2項，裁定如主文。
中　　華　　民　　國　　111 　年　　3 　　月　　24　　日
                   家事法庭     法  官　張淑芬
上列正本證明與原本無異。
如對本裁定抗告須於裁定送達後10日內向本院提出抗告狀，並繳
納抗告裁判費新台幣1,000 元。
中　　華　　民　　國　　111 　年　　3 　　月　　24　　日
                                書記官　邱信璋